臺灣臺北地方法院民事判決　　　　　　 99年度重訴字第757號
原　　　告　財政部國有財產局臺灣北區辦事處
法定代理人　陳文龍
訴訟代理人　吳嘉榮律師
被　　　告　蔣世富
　　　　　　羅燕美
　　　　　　詹友坤
被　　　告　孫相盛
訴訟代理人　孫秀美
被　　　告　劉愛玲
被　　　告　林坤銓
訴訟代理人　林明華
上列當事人間拆屋還地等事件，經本院於民國100年2月17日言詞
辯論終結，判決如下：
    主      文
被告蔣世富、羅燕美、詹友坤、孫相盛、劉愛玲、林坤銓應分別
將坐落臺北市○○區○○段四小段二六四地號土地上如附圖所示
A、B、D、E、F、G部分（面積各為七平方公尺）之建物（門牌分
別為臺北市○○區○○街臨一一一之八、臨一一一之九、臨一一
一之十二、臨一一一之十九、臨一一一之二十、臨一一一之二三
號）拆除，將土地返還原告。
被告應各給付原告新臺幣玖萬貳仟壹佰肆拾陸元，及被告蔣世富
、詹友坤部分自民國九十九年六月二十四日起、被告羅燕美、劉
愛玲、林坤銓部分自民國九十九年六月二十三日起、被告孫相盛
部分自民國九十九年七月五日起，均至清償日止，按年利率百分
之五計算之利息，另應自民國九十九年六月一日起至返還前項土
地之日止按月各給付原告新臺幣壹仟陸佰伍拾元。
原告其餘之訴駁回。
訴訟費用新臺幣壹拾萬陸仟貳佰肆拾捌元由被告負擔。
本判決第一項得假執行；本判決第二項於原告各以新臺幣萬元
為被告蔣世富、羅燕美、詹友坤、孫相盛、劉愛玲、林坤銓供擔
保後，得分別為假執行；但被告蔣世富、羅燕美、詹友坤、孫相
盛、劉愛玲、林坤銓如各以新臺幣拾萬元為原告預供擔保，得免
為假執行。
原告其餘假執行之聲請駁回。
    事實及理由
一原告主張：臺北市○○區○○段4小段264地號土地（下稱系爭
  土地）係國有土地，原告為管理機關。被告蔣世富、羅燕美、
  詹友坤、孫相盛、劉愛玲、林坤銓未經原告同意，分別無權占
  用如附圖（即臺北市大安地政事務所於民國99年12月24日複丈
  後所作複丈成果圖）所示A、B、D、E、F、G部分各7平方公尺
  ，興建房屋等地上物（下稱系爭建物）供居住或營業使用，原
  告得依民法第767條、第184條第1項規定，請求被告拆除系爭
  建物，並將土地騰空返還原告。又被告無權占用系爭土地，受
  有相當於租金之不當得利，原告亦得依民法第179條規定，請
  求被告返還自94年6月1日起按系爭土地公告地價年息10%計算
  之利益等情。求為判命被告蔣世富、羅燕美、詹友坤、孫相盛
  、劉愛玲、林坤銓分別將坐落系爭土地上如附圖所示A、B、D
  、E、F、G部分（面積各為7平方公尺）之建物（門牌分別為臺
  北市○○區○○街臨111之8、臨111之9、臨111之12、臨111之
  19 、臨111之20、臨111之23號）拆除，將土地返還原告，並
  應各給付原告新臺幣（下同）307,151元及自起訴狀繕本送達
  翌日起至清償日止按年利率5%計算之利息，暨自99年6月1日起
  至返還上開土地之日止按月各給付原告5,500元之判決，並願
  供擔保，請准宣告假執行。
二關於原告請求被告拆除系爭建物並將系爭土地返還原告部分，
  被告均認諾，表示願意拆遷。至於原告請求被告返還不當得利
  部分，被告蔣世富辯稱：其無不當得利等語，被告孫相盛辯稱
  ：希望原告不要請求不當得利等語，被告羅燕美、詹友坤、劉
  愛鈴、林坤銓辯稱：希望原告不要請求不當得利，原告請求之
  不當得利金額過高，希望愈少愈好，最多按申報地價年息3%計
  算等語，並聲明請求駁回原告之訴及其假執行之聲請。
三本院之判斷
  (一)關於原告請求被告拆除系爭建物並將土地返還原告部分：
    原告請求被告蔣世富、羅燕美、詹友坤、孫相盛、劉愛玲、
    林坤銓分別將坐落系爭土地上如附圖所示A、B、D、E、F、G
    部分（面積各為7平方公尺）之建物（門牌分別為臺北市○
    ○區○○街臨111之8、臨111之9、臨111之12、臨111之19、
    臨111之20、臨111之23號）拆除，將土地返還原告，被告均
    認諾，表示同意拆遷，自應本於其認諾為被告敗訴之判決。
  (二)關於原告請求被告返還不當得利部分：
    1.按無法律上之原因而受利益，致他人受損害者，應返還其
      利益，民法第179條定有明文；無權占有他人之土地，可
      獲得相當於租金之利益，為社會通常之觀念（最高法院61
      年台上字第1695號判例意旨參照）。原告主張：系爭土地
      為原告管理之國有土地，被告蔣世富、羅燕美、詹友坤、
      孫相盛、劉愛玲、林坤銓未經原告同意，分別無權占用如
      附圖所示A、B、D、E、F、G部分，興建系爭建物供居住或
      營業使用等情，為被告所不爭執，則原告主張其因此無法
      使用該部分土地而受損害，請求被上訴人返還自94年6月1
      日起所獲相當於租金之利益，為有理由。
    2.次按建築房屋之基地租金，依土地法第105條準用同法第
      97條第1項規定，以不超過該土地申報價額年息10%為限；
      所稱土地價額，依土地法施行法第25條規定，係指法定地
      價，即土地法第148條所定土地所有權人依土地法所申報
      之地價，土地所有權人未於公告期間申報地價者，以公告
      地價80%為其申報地價，公有土地以各該宗土地之公告地
      價為申報地價，免予申報，平均地權條例第16條前段及其
      施行細則第21條前段分別定有明文。審酌系爭土地之地目
      固為「道」（參見本院卷第16頁之土地登記謄本），惟屬
      於臺北市○○區○○街之一部分，區段位置佳，且被告均
      建屋自住或開設機車行、小吃店等情（參見本院卷第24、
      29 、48、54、59、65頁之照片、第100、101頁之99年12
      月24日勘驗測量筆錄），應認被告所獲相當於租金之利益
      應按系爭土地公告地價年息3%計算為適當，原告逾此之請
      求為無理由。
    3.系爭土地94年1月期、96年1月期、99年1月期之公告地價
      分別為每平方公尺84,349元、88,650元、94,281元（參見
      本院卷第67頁之臺北市政府地政處公告地價查詢表），被
      告並不爭執。則被告各占用系爭土地7平方公尺，自94年6
      月1日至95年12月31日止共19個月所獲利益為28,046元（
      84,349元×7㎡×3%÷12×19＝28,046元）、自96年1月1
      日至98年12月31日止共36個月所獲利益為55,850元（88,
      650元×7㎡×3%÷12×36＝55,850元）、自99年1月1日至
      99年5月31日止共5個月所獲利益為8,250元（94,281元×7
      ㎡×3%÷12×5＝8,250元），合計為92,146元，另自99年
      6月1日起每月所獲利益各為1,650元。
四綜上所述，原告依民法第767條、第184條第1項規定，請求被
  告蔣世富、羅燕美、詹友坤、孫相盛、劉愛玲、林坤銓分別將
  坐落系爭土地上如附圖所示A、B、D、E 、F、G部分（面積各
  為7平方公尺）之建物（門牌分別為臺北市○○區○○街臨111
  之8、臨111之9、臨111之12、臨111之19 、臨111之20、臨111
  之23號）拆除並將土地返還原告部分，經被告認諾。另原告依
  民法第179條規定，請求被告各給付原告92,146元及自起訴狀
  繕本送達翌日起即被告蔣世富、詹友坤部分自99年6月24日起
  、被告羅燕美、劉愛玲、林坤銓部分自99年6月23日起、被告
  孫相盛部分自99年7月5日起，均至清償日止，按年利率5%計算
  之法定遲延利息，並自99年6月1日起至返還上開土地之日止按
  月各給付原告1,650元部分，為有理由，應予准許；逾此之請
  求為無理由，應予駁回。又關於原告請求被告拆除系爭建物並
  將土地返還原告部分，係本於被告認諾而為判決，爰依職權宣
  告假執行；關於原告請求被告返還不當得利部分，原告陳明願
  供擔保，以代釋明，聲請宣告假執行，爰酌定相當之擔保金額
  准許之，併依職權酌定相當之擔保金額，宣告被告預供擔保後
  免為假執行。原告敗訴部分，其假執行之聲請失所附麗，應予
  駁回。
五本件判決之基礎已臻明確，兩造其餘攻擊防禦方法及主張舉證
  ，於判決結果不生影響，無一一審究之必要，附此敘明。
六本件訴訟費用為按訴訟標的價額10,709,496元（系爭土地99年
  1月期公告現值每平方公尺254,988元×7㎡×6＝10,709,496元
  ）計算之裁判費106,248元，應由被告負擔。
七據上論結，本件原告之訴為一部有理由、一部無理由。依民事
  訴訟法第79條、第87條第1項、第389條第1項、第390條第2項
  、第392條第2項，判決如主文。
中    華    民    國    100    年    3    月     3    日
                  民事第二庭  法  官  林玲玉
以上正本係照原本作成。
如對本判決上訴，須於判決送達後20日內向本院提出上訴狀。如
委任律師提起上訴者，應一併繳納上訴審裁判費。
中    華    民    國    100    年    3    月     3    日
                              書記官  劉碧輝